臺灣台南地方法院民事裁定　九十一年度小上字第一○號
　　上　訴　人　耐雨企業有限公司
　　法定代理人　宋建欣
　　被上訴　人　甲○○
右當事人間請求給付工程款事件，上訴人對於中華民國九十年十二月四日臺灣臺南地
方法院臺南簡易庭九十年度南小字第一五四八號第一審判決提起上訴，本院裁定如左
：
    主  文
上訴駁回。
第二審訴訟費用由上訴人負擔。
    理　由
一、本件上訴意旨略以：上訴人主張訴外人德寶營造股份有限公司（以下簡稱德寶公
    司）因承攬台灣高等法院台南分院位於台南市○○路之法官宿舍營建工程，而損
    及隔房即被上訴人所住台南市○○路○段九八號房屋，上訴人於四月六日至四月
    九日因應德寶公司之定作而對被上訴人所住上揭房屋施作廚房滲水及地板裂縫之
    防水處理工程。嗣被上訴人另行於民國九十年五月十日向上訴人定作上揭房屋之
    外牆防水及壁癌處理工程，經上訴人交付被上訴人估價單確認後，上訴人乃於九
    十年六月二十七日、三十日及七月七日派工施作完成，承攬報酬為外牆防水新台
    幣（下同）一萬六千八百元、壁癌處理三樓內牆部分七千八百元，共計二萬四千
    六百元，業據上訴人於原審提出估價單、工程施工工作單各一紙為證，且為被上
    訴人所不爭，足證上訴人有施作被上訴人所有上揭房屋外牆防水及壁癌處理工程
    。被上訴人於原審辯稱上訴人係由德寶公司找來替被上訴人作防漏處理，並無證
    據足以證明，顯見被上訴人所辯不足採信。上訴人固未能提出與被上訴人間有上
    揭房屋外牆防水及壁癌處理工程承攬關係之直接證據。惟就經驗上，上訴人施作
    於被上訴人所有房屋，訴外人德寶公司亦未有委請上訴人施作上揭房屋外牆防水
    及壁癌處理工程部分，加以被上訴人亦不爭執上訴人所舉紀錄工程費用之估價單
    ，自可據以推論果被上訴人未向上訴人定作上揭房屋外牆防水及壁癌處理工程，
    上訴人顯無違反經驗常情而擅自施作上揭工程之理。從而，兩造顯有承攬關係，
    應無疑義。原審未考量訴訟上之經驗法則，而以「原告（上訴人）並無法舉證證
    明兩造間有承攬契約」，所為之判決自有違誤。退而言之，若兩造間無承攬關係
    ，上訴人之施作上揭房屋外牆防水及壁癌處理工程，被上訴人因而獲得利益，乃
    無法律上之原因，依不當得利之規定，被上訴人應返還其所受上揭房屋外牆防水
    及壁癌處理之利益即上開估價單所示金額二萬四千六百元，原審疏未考量，亦欠
    允當等情，爰依法聲明上訴，求為判決（一）原判決廢棄；（二）右廢棄部分，
    被上訴人應給付上訴人二萬四千六百元，及自起訴狀繕本送達翌日起至清償日止
    ，按週年利率百分之五計算之利息云云。
二、本件上訴人以前揭事由指摘原審判決有上開違背法令之處而提起上訴，惟查：
（一）按對於小額程序之第一審判決上訴，非以其違背法令為理由，不得為之，民事
      訴訟法第四百三十六條之二十四第二項定有明文。又依同法第四百三十六條之
      三十二準用同法第四百六十八條之規定，判決不適用法規或適用不當者，為違
      背法令。而判決有同法第四百六十九條第一款至第五款情形之一者，即判決法
      院之組織不合法者，依法律或裁判應迴避之推事參與裁判者，法院於權限之有
      無辨別不當，或違背專屬管轄之規定者，當事人於訴訟未經合法代理者，違背
      言詞辯論公開之規定者，為當然違背法令。是當事人對於小額程序之第一審判
      決提起上訴，如依民事訴訟法第四百六十八條規定，以第一審判決有不適用法
      規或適用法規不當為理由時，其上訴狀或理由書應有具體之指摘，並揭示該法
      規之條項或其內容。若係成文法以外之法則，應揭示該法則之旨趣。倘為司法
      院解釋、或最高法院之判例，則應揭示該判解之字號或其內容。如以民事訴訟
      法第四百六十九條第一款至第五款所列情形為理由時，其上訴狀或理由書，應
      揭示合於該條款之事實。上訴狀或理由書如未依此項方法表明，或其所表明者
      ，顯與上開法條規定之情形不相合時，即難認為已對第一審判決之違背法令有
      具體之指摘，其上訴自難認為合法。查本件係關於請求給付金錢之訴訟，其標
      的金額為二萬四千六百元，自應適用民事訴訟法第四百三十六條之八小額訴訟
      程序之規定，則依同法第四百三十六之二十四第二項、第四百三十六條之二十
      五、第四百七十一條第一項規定，非以其違背法令為理由不得上訴，且須記載
      上訴理由，或於提起上訴後二十日內表明原判決所違背之法令及其具體內容，
      始合上訴程式。
（二）本件上訴人主張伊於九十年六月二十七日、三十日及七月七日施作完成之房屋
      外牆防水及壁癌處理工程，共計二萬四千六百元，業據上訴人於原審提出估價
      單、工程施工工作單各一紙為證，且為被上訴人所不爭，足證上訴人有施作被
      上訴人所有上揭房屋外牆防水及壁癌處理工程。被上訴人於原審辯稱上訴人係
      由德寶公司找來替被上訴人作防漏處理，並無證據足以證明，顯見被上訴人所
      辯不足採信。上訴人固未能提出與被上訴人間有上揭房屋外牆防水及壁癌處理
      工程承攬關係之直接證據。惟就經驗上，上訴人施作於被上訴人所有房屋，訴
      外人德寶公司亦未有委請上訴人施作上揭房屋外牆防水及壁癌處理工程部分，
      加以被上訴人亦不爭執上訴人所舉紀錄工程費用之估價單，自可據以推論果被
      上訴人未向上訴人定作上揭房屋外牆防水及壁癌處理工程，上訴人顯無違反經
      驗常情而擅自施作上揭工程之理。從而，兩造顯有承攬關係，應無疑義。原審
      未考量訴訟上之經驗法則，而以「原告（上訴人）並無法舉證證明兩造間有承
      攬契約」，所為之判決自有違誤云云，核其所陳乃係原判決對於事實之採證與
      認定，非屬原判決有何不適用法規、適用法規不當、或民事訴訟法第四百六十
      九條第一款至第五款所列之情形等違背法令之由，是亦難認對該判決之如何違
      背法令已有具體之指摘。
（三）上訴人另主張若兩造間無承攬關係，上訴人之施作上揭房屋外牆防水及壁癌處
      理工程，被上訴人因而獲得利益，乃無法律上之原因，依不當得利之規定，被
      上訴人應返還其所受上揭房屋外牆防水及壁癌處理之利益即上開估價單所示金
      額二萬四千六百元，原審疏未考量，亦欠允當云云，然查上訴人於原審係主張
      承攬報酬請求權，被上訴人則抗辯無承攬關係，上訴人於原審並未就上揭不當
      得利之事實為訴訟上的請求，原審本即不得作為判決之基礎，是以原判決並無
      何不適用法規、適用法規不當、或民事訴訟法第四百六十九條第一款至第五款
      所列之情形等違背法令之情事，應認其上訴為不合法，應予駁回；又當事人於
      第二審程序不得為訴之變更、追加或提起反訴，民事訴訟法第四百三十六條之
      二十七定有明文，上訴人於上訴狀所主張上揭不當得利之基礎事實與其於原審
      所主張承攬報酬請求權之基礎事實顯有不同，依前揭規定，自不應准許其為訴
      之變更或追加，在此敘明。
三、據上論結，本件上訴為不合法，依民事訴訟法第四百三十六條之二十四第二項、
    第四百三十六條之三十二第二項、第四百四十四條第一項前段、第九十五條、第
    七十八條，裁定如主文。
中　　　華　　　民　　　國　　九十一　　年　　　三　　　月　　　七　　　日
                                臺灣台南地方法院民事第一庭
~B審判長法　官　周素秋
~B　　　法　官  莊玉
~B　　　法　官　黃瑪玲
右正本證明與原本無異
本件不得抗告
中　　　華　　　民　　　國　　九十一　　年　　　三　　　月　　　八　　　日
~B法院書記官　黃淑櫻
